臺灣臺中地方法院刑事判決　　　　　　 94年度易緝字第281號
公　訴　人　臺灣臺中地方法院檢察署檢察官
被　　　告　甲○○
上列被告因詐欺等案件，經檢察官提起公訴（九十三年度偵字第
一二九五一號），本院判決如下：
    主    文
甲○○動產擔保交易之債務人，意圖不法之利益，將標的物出質
，致生損害於債權人，處拘役肆拾日，如易科罰金，以佰元折
算壹日。緩刑貳年。
    犯罪事實
一、甲○○於民國九十二年八月十四日，在臺中市○村路「永盛
    機車行」，以動產擔保交易附條件買賣之方式，向和成機車
    出租有限公司（下稱和成公司）購買車牌號碼ＳＴ六─九二
    一號輕機車，為動產擔保交易之債務人，約定總價金新臺幣
    （下同）四萬九千四百四十元，除先給付頭期款五千元外，
    餘款分十一期給付，每月一期，每月三十日付款，每期付款
    四千零四十元，標的物存放地點為臺中市○○街二號三之二
    樓當時甲○○之居所，在價金未付清之前，標的物所有權仍
    屬於出賣人和成公司所有，甲○○僅得依約占有使用，不得
    任意遷移、出賣、出質、移轉、抵押或為其他處分。詎和成
    公司交付前開輕機車予甲○○後，未給付任何分期款，旋於
    九十二年九月十六日，將該車以二萬多元之價格質當予臺中
    市○區○○路一七一號之一之「財神當舖」，並任由該輕機
    車於同年十二月二十一日流當，致生損害於債權人和成公司
    。
二、案經和成公司訴請臺灣臺中地方法院檢察署檢察官偵查起訴
    。
    理    由
一、訊據被告甲○○對於上揭事實坦承不諱，核與證人即告訴代
    理人丁○○於偵查中指訴之情節相符（見偵查卷第二六、二
    七頁），復有被告身分證正反面、行車執照反面、附條件買
    賣契約書、存證信函及交通部公路總局臺中區監理所臺中市
    監理站九十三年八月三日中監中字第Ｚ○○○○○○○○○
    號函暨所檢送之機器腳踏車新領牌照登記書、汽機車過戶登
    記書、臺中市當舖同業公會證明書影本各一份附卷可稽（見
    發查卷第四之一、四之二、六、七頁，偵查卷第二十至二四
    頁），事證明確，被告犯行堪以認定。
二、核被告為前揭動產擔保交易之債務人，其未依約清償貸得之
    款項，將前開機車出質予他人，致生損害於該動產擔保交易
    債權人和成公司，所為係犯動產擔保交易法第三十八條之動
    產擔保交易之債務人，意圖不法之利益，將標的物出質，致
    生損害於債權人之罪。爰審酌被告未依約繳納購買機車之分
    期款項，本質上僅為民事上之債務不履行，其動機、目的，
    犯罪手段尚屬平和，告訴人和成公司所受之損害，被告已與
    告訴人成立民事之和解，賠償告訴人之損害，業據證人丁○
    ○於本院審理時陳明在卷，並有和解書一份在卷可憑，及被
    告犯後坦承所犯、態度良好等一切情狀，量處如主文所示之
    刑，並諭知易科罰金之折算標準。被告前未曾受有期徒刑以
    上刑之宣告，有臺灣高等法院被告全國前案紀錄表、臺灣臺
    中地方法院檢察署刑案資料查註紀錄表附卷可稽，其係初犯
    ，經此偵審教訓，當能知所警惕，信無再犯之虞，且被告已
    與告訴人成立和解，賠償告訴人之損害，本院認所宣告之刑
    ，以暫不執行為適當，併諭知緩刑二年，以啟自新。
三、公訴意旨另以：被告明知自己無意且無資力支付車款，為賺
    取不法利益，基於意圖為自己不法所有之詐欺犯意，於前揭
    時地，偽以動產擔保交易附條件買賣之方式，向和成公司購
    買車牌號碼ＳＴ六─九二一號輕機車，約定總價金四萬九千
    四百四十元，並先虛偽支付頭期款五千元，餘款分期一期給
    付，每月一期，每月三十日付款，每期付款四千零四十元，
    標的物存放地點為臺中市○○街二號三之二樓，在價金未付
    清之前，標的物所有權仍屬於出賣人和成公司所有，被告僅
    得依約占有使用，不得任意遷移或為其他處分，致和成公司
    因而陷於錯誤，交付前開輕機車予被告，被告於詐得前開輕
    機車後，未經支付任何分期款，旋於九十二年九月十六日，
    將該車質當予前開「財神當舖」，並任由該輕機車於同年十
    二月二十一日流當，致出賣人和成公司追索無著受有損害，
    案經和成公司訴請偵辦，因認被告另涉犯刑法第三百三十九
    條第一項之詐欺取財罪嫌云云。
（一）按犯罪事實應依證據認定之，無證據不得認定犯罪事實，
      刑事訴訟法第一百五十四條第二項定有明文。次按刑事訴
      訟法上所謂認定犯罪事實之證據，係指足以認定被告確有
      犯罪行為之積極證據而言；如未能發現相當證據或證據不
      足以證明，自不能以推測或擬制之方法，以為裁判基礎（
      最高法院二十九年上字第三一○五號、四十年臺上字第八
      十六號判例參照）。而告訴人之告訴，係以使被告受刑事
      訴追為目的，是其陳述是否與事實相符，仍應調查其他證
      據以資審認；刑法第三百三十九條第一項之詐欺罪，須行
      為人施用詐術，致他人陷於錯誤而為財物之交付始可，如
      行為人並未施用詐術，或其所用方法不能認係詐術，亦不
      致使人陷於錯誤，即均與該條之構成要件有間（最高法院
      五十二年臺上字第一三００號、四十六年臺上字第二六０
      號判例參照）。公訴人認被告涉犯詐欺取財罪嫌，無非以
      ：上揭事實，業據告訴代理人即和成公司職員丁○○於警
      偵訊中指訴甚詳，並有附條件買賣契約書、存證信函各一
      紙、交通部公路總局臺中區監理所臺中市監理站九十三年
      八月三日中監中字第Ｚ○○○○○○○○○號函附異動登
      記申請書影本四紙附卷可稽，被告罪嫌堪以認定云云，為
      其論據。訊據被告堅決否認有公訴人所指之詐欺取財犯行
      ，辯稱：伊購車簽約時，並無意要詐騙告訴人，是買機車
      後生病，經濟情況不好，伊先生喝酒回來又會毆打伊，家
      庭有問題，最後沒有辦法才會在九十二年九月十六日把機
      車當給財神當舖，伊目前已經跟告訴人和解，也付清欠款
      等語。
（二）經查，證人丁○○於偵查中指稱：伊為和成公司業務專員
      ，被告購買機車由伊受理，是九十二年九月十日被告與其
      子乙○○在臺中市○村路之永盛機車行簽約，頭款付了五
      千元，由伊收取，餘款分十一期給付，每期給付四千零四
      十元，自九十二年十月三十日起繳納，第一期就未付；被
      告在九十三年三月九日主動說三月二十日會與伊處理，之
      後就一直找不到人，三月九日之前，伊有到臺中市○○街
      標的物存放地找過三次，但都沒有看見機車等語（見偵查
      卷第二六、二七頁）。僅敘述被告購買前開機車、約定分
      期付款，嗣未依約付款之過程，並未提及被告如何對其施
      用詐術、如何使其陷於錯誤，因而交付前開機車，尚難據
      其前開指訴，遽認被告涉犯刑法之詐欺取財罪嫌。況證人
      丁○○嗣於本院審理結證稱：被告購買ＳＴ六─九二一號
      機車之前，有跟永勝機車行買過機車，先前機車費用都有
      繳清，被告買這部機車是跟伊接洽，被告說要分期，因為
      之前被告有買過，也是分期，信用不錯，所以伊才跟被告
      簽約，除了這樣以外，沒有講過其他的事情，被告沒有另
      外騙伊什麼，只有買這部機車設定動擔，沒有按時付款，
      已經和解，沒有要告被告詐欺等語（見本院卷第四六、四
      七頁）。證述被告購買此部機車時並無對其施用詐術之情
      形，核與被告前揭辯解相符，自不能以被告嗣後未按期繳
      交分期付款，推論被告購車之時有不法所有之詐騙行為，
      是被告辯稱：購車時並未施用詐術等語，應可採信，此部
      分公訴人所舉之證據，尚無法證明被告有所指訴之犯行。
      此外，復查無其他積極之證據足資證明被告犯有此部分犯
      行，被告此部分之犯罪事實即屬不能證明，依法原應諭知
      無罪之判決，惟公訴人認此部分之犯行，與前開論罪科刑
      部分為吸收關係之實質上一罪關係，爰不另為無罪之諭知
      。
據上論斷，應依刑事訴訟法第二百九十九條第一項前段，動產擔
保交易法第三十八條，刑法第十一條前段、第四十一條第一項前
段、第七十四條第一款，罰金罰鍰提高標準條例第一條前段、第
二條，判決如主文。
本案經檢察官丙○○到庭執行職務。
中　　華　　民　　國　　94　　年　　9 　　月　　23　　日
                  刑事第十四庭      審判長法  官  楊真明
                                          法  官  陳  葳
                                          法  官  黃渙文
上正本證明與原本無異。
如不服本判決，應於送達後十日內向本院提出上訴狀（須附繕本
），上訴於臺灣高等法院臺中分院。
                                          書記官  蔡宜林
中　　華　　民　　國　　94　　年　　9 　　月　　23　　日
附錄論罪科刑法條
動產擔保交易法第三十八條：
動產擔保交易之債務人，意圖不法之利益，將標的物遷移、出賣
、出質、移轉、抵押或為其他處分，致生損害於債權人者，處三
年以下有期徒刑、拘役或科或併科六千元以下之罰金。
